最高法院刑事判決　　　　　　九十六年度台上字第六四二一號
上　訴　人　甲○○
選任辯護人　林志忠律師
上列上訴人因違反毒品危害防制條例案件，不服台灣高等法院台
中分院中華民國九十六年七月三十一日第二審更審判決（九十六
年度上重更(一)字第二一號；起訴案號：台灣彰化地方法院檢察署
九十四年度偵字第六七一四號），提起上訴，本院判決如下：
    主  文
上訴駁回。
    理  由
刑事訴訟法第三百七十七條規定，上訴於第三審法院，非以判決
違背法令為理由，不得為之。是提起第三審上訴，應以原判決違
背法令為理由，係屬法定要件。如果上訴理由書狀並未依據卷內
訴訟資料，具體指摘原判決不適用何種法則或如何適用不當，或
所指摘原判決違法情事，顯與法律規定得為第三審上訴理由之違
法情形，不相適合時，均應認其上訴為違背法律上之程式，予以
駁回。本件上訴意旨略稱：(一)證人劉偉哲、江富於民國九十四
年八月二十六日為警查獲時，尿液檢驗均呈陰性反應，原審未予
查明劉偉哲、江富之尿液檢驗是否正確。況劉偉哲於第一審已
證述係因誤會上訴人報警抓伊，始供述係上訴人販賣第一級毒品
海洛因予伊等語，原審仍以劉偉哲、江富於警詢之陳述，資為
認定上訴人犯罪之證據，有應於審判期日調查證據而未予調查之
違法。(二)原審僅憑江富之證述，認定上訴人販賣第一級毒品海
洛因予綽號「蕭仔」之人，而「蕭仔」之真實姓名為何？究係蕭
仔向上訴人購買？或蕭仔和上訴人合夥購買？或上訴人帶蕭仔另
向他人購買？原審未予調查，即行判決，自有未洽。(三)每一吸毒
者吸食之量並非固定，原審以可施用次數認定上訴人有賤買貴賣
之營利意圖，有判決理由不備與違背經驗法則之違法。(四)上訴人
於原審已供出藥頭之姓名為張正宜（綽號「黑奇」），與伊同齡
，住彰化縣員林鎮大厝里，詎原審竟謂上訴人未指出年齡、住址
或其他足供識別之特徵，未能查獲毒品之來源云云，亦有應於審
判期日調查證據而未予調查之違法。(五)關於劉偉哲如何於九十四
年七月二十七日晚間十時許取得海洛因一節，其前後供述一致。
上訴人雖坦承偕同劉偉哲前往彰化縣永靖鄉購買海洛因，然始終
否認具有販賣營利之意圖。且依卷附通訊監察譯文內容，亦無與
此部分購買海洛因相關之通話內容可參。再上訴人所為與劉偉哲
合資購買海洛因之辯解，縱非可信，論理上亦不足憑以認定劉偉
哲所為由上訴人幫忙購買海洛因之證詞為不實。原判決認定上訴
人於九十四年七月二十七日販賣海洛因予劉偉哲，論理上之說明
，自有未足，有理由不備之違法。(六)依證人曹智原於更審前，原
審審理時所述，劉偉哲究係在上訴人住處向上訴人購買海洛因？
或向上訴人之朋友購買海洛因？非無可疑。原審認證人曹智原、
謝繐米與劉偉哲審判中之證詞，係臨訟杜撰，不足採信，為不利
於上訴人之認定，亦有理由不備之違法。(七)警詢時間在先，記憶
較為深刻屬證人內在之主觀條件，而非「外部之客觀情況」，與
刑事訴訟法第一百五十九條之二，外部情況是否相當而得為特信
性之依據，原判決未加究明，亦有可議。(八)證人劉偉哲於警詢之
證述未經具結，依刑事訴訟法第一百五十八條之三規定，應無證
據能力，原審以之為判決之基礎，即有判決違背證據法則之違法
等語。
惟查：原判決撤銷第一審關於販賣第一級毒品部分不當之科刑判
決，改判仍論處上訴人以連續販賣第一級毒品罪刑（累犯），及
維持第一審關於販賣第二級毒品罪刑（累犯）之判決，駁回上訴
人在第二審該部分之上訴，並定應執行之刑。係依憑證人劉偉哲
、江富（購買毒品者）之部分證供，卷附台灣彰化地方法院檢
察署通訊監察書及電話附表影本、0000000000號行動
電話之通訊監察譯文表、和信電訊股份有限公司使用者資料，扣
案之行動電話一支（含 SIM卡一張）、分裝袋十一個等證據資料
而為論斷，已敘明所憑證據及得心證之理由。而以上訴人否認犯
罪所持之辯解，如何為不可採信，亦依卷證資料予以指駁；並說
明：(一)證人劉偉哲於查獲日尿液檢驗報告雖無毒品施用反應，但
劉偉哲係於九十四年八月二十六日為警查獲，且其始終供稱最後
一次施用日係九十四年八月一日，距採尿日已有二十六天之間隔
，本不可能從尿液驗得施用毒品之陽性反應，且上訴人對劉偉哲
確有施用海洛因之犯行亦不爭執，再參以劉偉哲經第一審當庭勘
驗其手臂，確有暗紅色注射針孔之痕跡，劉偉哲有施用海洛因，
並有購買該毒品之需求，足以認定。證人江富於查獲日尿液檢
驗報告雖無毒品施用反應，但江富係於九十四年八月二十六日
為警查獲，且其始終供稱最後一次施用日係九十四年八月十八日
，距採尿日已有八天之間隔，本不可能從尿液驗得施用毒品之陽
性反應，且上訴人對江富確有施用甲基安非他命之犯行亦不爭
執，再參以江富有施用第二級毒品甲基安非他命前科，是江富
有施用甲基安非他命之犯行，並有購買該毒品之需求，亦足認
定。(二)就證人曹智原、謝繐米所證述之情節加以比對，顯不相符
合而不採其證言（見原判決第一六頁）。(三)九十四年七月二十七
日上訴人販賣第一級毒品海洛因予劉偉哲，除據劉偉哲於警詢、
偵查中證述明確外，上訴人亦坦承該日確與劉偉哲赴永靖鄉買海
洛因等情；因上訴人另有其他行動電話，於000000000
0號行動電話通訊監察中，無該項紀錄，尚不足為上訴人有利之
認定。同年月二十八日上訴人販賣第一級毒品海洛因予劉偉哲，
經劉偉哲於警詢、偵查中證述明確，核與九十四年七月（原判決
誤寫為八月）二十八日通訊監察譯文之內容相符，且上訴人亦不
否認通訊監察譯文之內容，足資佐證，並非僅以劉偉哲之證言為
單一證據。九十四年七月二十八日上訴人販賣第一級毒品海洛因
予綽號「蕭仔」之人，除證人江富之證述外，並有通訊監察譯
文，及上訴人於第一審亦供稱：「分裝袋十一個是我買毒品海洛
因以後，要摻一點糖稀釋以後再加以分裝用的」等語相互佐證，
足資認定，上訴人所辯伊與江富之友人一起合夥購買毒品云云
，不足採信。(四)上訴人關於其前手藥頭之供述，前後並不完全相
同，實際上亦未能因此破獲毒品來源，而無從依毒品危害防制條
例第十七條予以減刑（見原判決第二三頁）。(五)證人劉偉哲於警
詢、第一審法院審理時及原審審理時之證述有前後陳述不符之情
形，證人江富於警詢、第一審法院審理時之證述，亦有前後部
分陳述不符之情形，原審審酌劉偉哲、江富於第一審證述時，
對部分問題或沉默以對、或稱忘記了等語之情形，以及劉偉哲於
原審前審之證述，互核劉偉哲、江富於警詢中之證述，因距案
發日較近，當時記憶較深刻，可立即反應所知，不致因時隔日久
而遺忘案情；且較無來自上訴人或其他成員同庭在場之壓力而出
於虛偽不實之指證，或故為迴護上訴人之機會，因此所為之供述
均較為具體明確等情，揆諸上開說明，應認劉偉哲、江富於警
詢中所為之陳述，客觀上具有較可信之特別情況，且亦為證明犯
罪事實存否所必要，劉偉哲、江富於警詢中之證言，有證據能
力（見原判決第三至五頁）。(六)上訴人購入純度較高之海洛因後
，摻糖混合再加以分裝販售以賺取差價利潤，及賤買貴賣而賺取
販賣甲基安非他命之差價利潤，認上訴人販賣海洛因及甲基安非
他命，確有營利之意圖等理由綦詳。核其論述與經驗法則等皆無
違背，從形式上觀察，原判決並無足以影響判決結果之違背法令
之情形存在。上訴意旨(一)至(七)項，係就原審採證認事之職權行使
，或就原判決已說明論駁之事項，專憑己意，再為事實問題之爭
辯，或任意指摘，均核與法律規定得為第三審上訴理由之違法情
形，不相適合。次查，刑事訴訟法關於司法警察（官）詢問證人
時，並無證人須具結之規定，上訴意旨(八)項，亦非合法之上訴第
三審理由。綜上所述，應認上訴人之上訴為違背法律上之程式，
予以駁回。
據上論結，應依刑事訴訟法第三百九十五條前段，判決如主文。
中　　華　　民　　國　九十六　年　 十一 　月  二十二  日
                      最高法院刑事第六庭
                          審判長法官  呂　潮　澤
                                法官  孫　增　同
                                法官  吳　　　燦
                                法官  李　英　勇
                                法官  林　錦　芳
      本件正本證明與原本無異
                                      書  記  官
中　　華　　民　　國　九十六　年　 十一　 月  二十七  日
                                                    Ｍ
